臺灣高雄地方法院刑事裁定　　　　　　　96年度聲判字第14號
聲　請　人　丙○○
　　　　　　丁○○
　　　　　　甲○○
上三人共同
代　理　人　唐小菁律師
被　　　告　乙○○
　　　　　　戊○○
上列聲請人因告訴被告竊盜案件，不服台灣高等法院高雄分院檢
察署檢察長駁回再議之處分（96年度上聲議字第69號），聲請交
付審判，本院裁定如下：
    主  文
聲請駁回。
    理  由
一、按告訴人不服上級法院檢察署檢察長或檢察總長認再議為無
    理由而駁回之處分者，得於接受處分書後10日內委任律師提
    出理由狀，向該管第一審法院聲請交付審判。法院認為交付
    審判之聲請不合法或無理由者，應駁回之。刑事訴訟法第
    258 條之1 、第258 之3 第2 項前段分別定有明文。
二、本件聲請人即告訴人丙○○、丁○○、甲○○3 人以被告乙○○、戊○○涉犯竊盜罪嫌，向臺灣高雄地方法院檢察署檢
    察官提出告訴，經該署檢察官以95年度偵字第25405 號為不
    起訴處分後，聲請人不服，聲請再議亦經台灣高等法院高雄
    分院檢察署檢察長認再議為無理由，以96年度上聲議字第69
    號處分書而駁回再議，聲請人於民國96年1 月29日收受處分
    書，並於同年2 月8 日向本院聲請交付審判，經本院調取臺
    灣高等法院檢察署96年度上聲議字第69號卷宗及臺灣高雄地
    方法院檢察署95年度偵字第25405 號偵查卷宗核對無誤，合
    先敘明。
三、本件聲請交付審判意旨略以：（一）告訴人之父林守定生前
    從事虱目魚丸製造、批發生意，雇用被告乙○○等3 名員工
    ，嗣於93年11月17日心肌梗塞死亡，被告乙○○為林守定之
    員工，如林守定對之感激，理應以加薪方式獎勵，始符常理
    。豈有在不可預知自己即將發生意外死亡之前，將手中可運
    用之資金，大筆贈與其中一名員工之理，而完全不顧經營事
    業可能之資金調度，殊違一般經驗常情。（二）被告乙○○
    辯稱：林守定係於死亡前10天即93年10月底將3 張定存單共
    新臺幣（下同）300 萬元贈與等語，惟林守定乃心肌梗塞意
    外死亡，豈會預知死亡湊巧在死亡前贈與存單。而被告乙○○於3 張定存單到期後，均未向銀行提領或換單，反而係告
    訴人於94年5 月間登報及申請公示催告後，始於94年8 月31
    日具狀申報權利，亦顯示被告乙○○並非自林守定處受贈存
    單合法取得權利。（三）原不起訴處分一方面採信被告之辯
    詞而認被告乙○○與戊○○不相識，又依證人合會會首陳明
    德（聲請狀誤載為薛木生）之證詞認定該二人確有找陳明德
    ，表示林守定之4 會活會有2 會是乙○○的，有1 會是戊○○的，兩者相互矛盾。且被告2 人於偵訊時均否認在林守定
    死後向陳明德表示林守定之合會係被告2 人的，顯為企圖顯
    示渠等另欲侵吞林守定活會會款之事實，且活會會款必須續
    繳每月會款，日後始能領取，不起訴處分竟以戊○○續繳3
    會會款，而認其無侵吞會款之意，顯有違常理。（四）另告
    訴人告訴時，一再強調林守定應有其他無記名可轉讓定期存
    單同遭侵吞，並聲請檢察官函詢，惟檢察官並未加以查證，
    顯有應調查而未調查之違誤，且被告乙○○與戊○○及其他
    林守定親友是否熟識，於林守定死後有不尋常之聯絡，調閱
    渠等通聯紀錄即資明瞭，原檢察官未予調查，亦有疏漏。
四、按刑事訴訟法第258 條之1 規定聲請人得向法院聲請交付審
    判，係對於「檢察官不起訴或緩起訴裁量權」制衡之一種外
    部監督機制，法院僅就檢察官所為不起訴或緩起訴之處分是
    否正確加以審查，以防止檢察機關濫權，依此立法精神，同
    法第258 條第3 項規定法院審查聲請交付審判案件時「得為
    必要之調查」，其調查證據之範圍，自應以偵查中曾顯現之
    證據為限，不可就聲請人新提出之證據再為調查，亦不可蒐
    集偵查卷以外之證據。除認為不起訴處分書所載理由違背經
    驗法則、論理法則或其他證據法則，否則不宜率予裁定交付
    審判。且法院裁定交付審判，即如同檢察官提起公訴使案件
    進入審判程序，是法院裁定交付審判之前提，必須偵查卷內
    所存證據已符合刑事訴訟法第251 條第1 項規定「足認被告
    有犯罪嫌疑」檢察官應提起公訴之情形，亦即該案件已經跨
    越起訴門檻，否則，縱或法院對於檢察官所認定之基礎事實
    有不同判斷，但如該案件仍須另行蒐證偵查始能判斷應否交
    付審判者，因交付審判審查制度並無如同再議救濟制度得為
    發回原檢察官續行偵查之設計，法院仍應依同法第258 條之
    3 第2 項前段規定，以聲請無理由裁定駁回，合先敘明。再
    按犯罪事實應依證據認定之，無證據不得認定犯罪事實，刑
    事訴訟法第154 條第2 項定有明文，又行為非出於故意或過
    失者，不罰。刑法第12條亦定有明文。又事實之認定，應憑
    證據，如未能發現相當證據，或證據不足以證明，自不能以
    推測或擬制之方法，以為裁判基礎。而認定不利於被告之事
    實，須依積極證據茍積極證據不足為不利於被告事實之認定
    時，即應為有利於被告之認定。有高法院40年台上字第86號
    、30年上字第816 號判例意旨可資參照。
五、經查，上開聲請交付審判之理由，業據臺灣台北地方法院檢
    察署及臺灣高等法院檢察署於處分書內審酌，茲分述如下
（一）被告乙○○固不否認提領林守定彰化商業銀行面額100 萬
      元之無記名可轉讓定期存單3 張，被告戊○○亦不否認提
      領誠泰商業銀行之無記名可轉讓定期存單1 張等情，惟均
      堅決否認有何竊盜犯行，被告乙○○辯稱：彰化銀行南台
      南分行無記名可轉讓定期存單3 張，係伊四叔林守定於93
      年10月底給伊的，因伊未婚生子，且伊四叔的生意都靠伊
      在外招攬客人，伊四叔認為伊工作很辛苦，所以才給伊
      300 萬元來買房子，四叔身體不好有慢性病，有骨刺，心
      臟病，魚丸店工作很吃重，他身體無法負擔，有時經常送
      急救。」等語；被告戊○○辯稱：誠泰銀行無記名100 萬
      元定期存單，係92間年林守定領完定存利息並續約1 年後
      ，就將此存單給伊，因伊照顧林守定，所以林守定才拿
      100 萬元存單給伊，林守定並沒有拿金條給伊等語。
（二）證人即林守定之兄弟林福壽（聲請人之五叔）、林守福（
      聲請人之二伯）、林宗沛（聲請人之三伯）均證稱：乙○○至少有5 、6 年在伊哥哥林守定經營的魚丸店工作，因
      林守定身體不好，打魚漿等粗活都是乙○○在做，乙○○
      還要到店外招攬遊客，平常林守定有事都會找乙○○處理
      等語；且證人林守福證稱：林守定生前是1 人居住，但林
      守定與女友戊○○感情不錯，戊○○常從台北下來去林守
      定家住，若輪林守定負責伊母親三餐，戊○○就會煮飯給
      伊母親吃等語；證人林宗沛證稱：林守定生前與老婆鬧離
      婚，而獨自一人居住，若輪到林守定負責伊母親三餐時，
      林守定女友戊○○就會從台北下來煮飯給伊母親吃，林守
      定與戊○○在一起有1 、2 年了，感情不錯等語。綜上，
      顯見林守定生前確與被告乙○○、戊○○相處密切且和睦
      。反之，林守定與聲請人等兒女間原鮮少同住一處，且因
      與其妻感情不睦，訴請離婚，而聲請人因出庭作證，乃遭
      其父林守定誤會渠等之證詞有所偏頗等情，亦經聲請人等
      承認在卷，又林守定於90年間，將其所有國泰人壽保單之
      保險受益人，從聲請人等3 人變更為林福壽等情，業據證
      人林福壽證述明確。從而，林守定因基於愛憎喜惡等感情
      因素，亦即為感謝被告2 人在生活上之照顧或生意之輔助
      ，乃贈與上開定期存單，或為感恩圖報之舉，亦屬人之常
      情，則被告等所辯上開存單係林守定生前贈與等語，應可
      採信。
（三）聲請人等雖聲稱當日曾將林守定家裡整串鑰匙借予大姑即
      林守定之姐蘇林麗華，而於索討上開鑰匙時，蘇林麗華竟
      稱鑰匙不在其身邊，且直至晚上才僅將其中之機車鑰匙1
      支歸還，被告等因而取得保險箱鑰匙，惟證人蘇林麗華否
      認上情，證稱：伊因要外出購林守定喪葬物品才向丙○○
      借鑰匙，回來後就整串鑰匙歸還等語。又聲請人等復稱證
      人薛木生曾告知，被告戊○○向其妻鍾蘭英表示，於林守
      定死後第2 天，五叔林福壽即將林守定之銀行存單瓜分，
      分給被告乙○○3 張、被告戊○○2 張、大姑蘇林麗華3
      張一節，然證人鍾蘭英到庭具結證稱：被告戊○○並未向
      伊提及上開情事，而證人薛木生亦具結證稱：林守定生前
      告訴伊，他有5 張存單，金額約4 、5 百萬元，伊不知道
      林守定死亡後，林福壽有無將存單分給他人，伊並不認識
      林福壽，是林守定死亡後，才知道存單已分給他人等語，
      衡諸常情，證人鍾蘭英與被告戊○○雖係朋友關係，但其
      與告訴人等並無利益衝突，應不致甘冒偽證之風險而虛偽
      陳述，則林守定是否確有8 張定期存單，並遭林福壽分給
      被告2 人等情，即屬可疑。另聲請人等指出被告等原欲一
      併侵吞林守定生前所參加互助會（活會）已繳會款未果，
      並佐以證人陳明德之證述為證，而經傳喚證人陳明德到庭
      證稱：林守定生前曾參加伊所召開之互助會共4 會，於林
      守定死亡當晚，乙○○及蘇戊○○來找伊，表示林守定所
      參加之4 會，有2 會是乙○○的，有1 會是戊○○的，蘇
      素梅並拿了3 會的會款2 萬7000元給伊等語，惟上開互助
      會究竟是否為林守定代被告等參加一情，尚有疑問，況被
      告戊○○當日仍交付會款予證人陳明德，倘被告等確欲侵
      吞原林守定已繳之會款，又何需再行繳付活會之會款？從
      而，聲請人等上揭指訴被告等侵吞會款一節，亦難以認定
      為真實。
（四）林守定去世當日，有多位親屬進出林守定住處，聲請人等
      並未親眼看到被告2 人竊取上開存單、金條，且亦無積極
      證據證明被告等確實取得保險箱鑰匙，進而竊取林守定保
      險箱內物品，甚而欲侵吞林守定所有之財產一節，已如前
      述，則聲請人之指述，顯然純係推測之詞，其可信度如何
      ，已值存疑，況被告乙○○與戊○○素不認識，業據被告
      等自承在卷，是被告乙○○與被告戊○○間，自無有何共
      謀竊取定期存單之情事，尚難僅因被告2 人取得上開存單
      ，即遽認被告等有何竊盜犯行。
（五）綜上，聲請人所為之指述，業經原偵查檢察官及上級法院
      檢察署檢察長於處分書內審酌無誤，此外復查無其他積極
      證據，足資認定被告有何傷害犯行，揆諸首揭說明，自應
      認被告罪嫌尚屬不足。
六、聲請人雖稱被告乙○○為林守定之員工，林守定不可能大筆
    贈與其中一名員工之理等語。然被告乙○○亦係林守定之姪
    女，且與聲請人等為堂兄姊妹之關係，業據聲請人、被告乙○○等陳述明確，而林福壽、林守福、林宗沛均證稱：被告
    乙○○至少有5 、6 年在林守定經營的魚丸店工作，因林守
    定身體不好，粗活都是乙○○在做，平常林守定有事都會找
    乙○○處理等語，故林守定因與其兒女即聲請人等因故疏遠
    ，致被告乙○○非單純僅係林守定之員工，亦與林守定有親
    戚關係，且為林守定生活中之得力助手，是原偵查檢察官及
    上級法院檢察署檢察長於處分書認定林守定因感謝被告2 人
    在生活上之照顧或生意之輔助，乃贈與上開定期存單，亦屬
    人之常情等情，並無違經驗法則。至被告乙○○於收受上開
    定期存單後，即享有領取該筆金額之權利，其於何時領取，
    自有決定之權，要不得因聲請人於聲請公示催告後，被告乙○○始具狀申報權利，即認被告係非法取得該定期存單。又
    被告乙○○與被告戊○○雖於林守定死亡之日晚上，前往會
    首陳明德住處，惟證人陳明德亦證述林守定死亡之日下午，
    有拿會單到林守定家中，當晚，被告乙○○及被告戊○○有
    到伊住處說有3 會是被告2 人的，伊叫被告2 人去和聲請人
    協調，嗣被告乙○○就向伊說互助會給林守定之兒女等語，
    雖足認被告乙○○與戊○○於林守定死亡之日晚上一同前往
    陳明德住處，尚無從遽認被告2 人於林守定死亡前即已熟識
    ，是聲請人以被告2 人一同前往陳明德住處，即認被告2 人
    早已熟識，尚嫌速斷。而證人陳明德既證稱請被告乙○○與
    聲請人協調林守定之合會會款，嗣後亦經被告乙○○告以互
    助會給林守定之兒女等情，已如上述，故尚無積極證據認定
    被告有何侵吞上開合會會款之事實。末聲請人雖認林守定應
    有其他無記名可轉讓定期存單同遭侵吞等語，然經原偵查檢
    察官依卷內林守定與林福壽約定之信託契約書所列之資料函
    詢高雄縣興達港區漁會、高雄縣茄定鄉農會及復華商業銀行
    股份有限公司永康分公司之結果，均查無林守定購買無記名
    可轉讓定期存單之紀錄，有上開農、漁會及銀行回函在卷可
    參，故聲請人認原偵查檢察官就此部分未予調查，亦屬擅斷
    。
七、綜上所述，經本院依職權調取全部偵查卷宗詳加核閱後，仍
    認依本案偵查中曾顯現之證據，尚乏相關文件或其他積極事
    證，堪認被告等人確涉有聲請人所指前開犯行，而原偵查檢
    察官所為之不起訴處分及臺灣高等法院高雄分院檢察署檢察
    長所為再議駁回之處分，並無聲請人所指摘不利被告之事證
    未經調查或斟酌之情事，其採證與認事用法，亦無違背經驗
    法則、論理法則與證據法則之處，則聲請人猶執前詞聲請交
    付審判，指摘原不起訴處分及再議駁回處分之理由不當，揆
    諸上開說明，本件交付審判之聲請為無理由，應予駁回。
八、依刑事訴訟法第258條之3第2項前段，裁定如主文。
中　　華　　民　　國　　96　　年　　3 　　月　　19　　日
                  刑事第十五庭  審判長法　官  唐照明
                                      法  官  洪乙心
                                      法　官  梁淑美
以上正本證明與原本無異。
不得抗告。
中　　華　　民　　國　　96　　年　　3 　　月　　19　　日
　　　　　　　　　　　　　　　　　　　書記官  林麗文
